臺灣苗栗地方法院刑事判決　　　　　　　 96年度易字第185號
公　訴　人　臺灣苗栗地方法院檢察署檢察官
被　　　告　丙○○
上列被告因詐欺案件，經檢察官提起公訴 （96年度偵字第382號
），及移送併辦（96年度偵字第2502號），本院判決如下：
    主  文
丙○○幫助犯詐欺取財罪，處有期徒刑陸月，如易科罰金，以銀
元參佰元即新台幣玖佰元折算壹日。減為有期徒刑參月，如易科
罰金，以銀元參佰元即新台幣玖佰元折算壹日。
　　犯罪事實
一、丙○○已預見無正當理由向他人收取金融帳戶、提款卡，可
    能使用於詐欺、恐嚇取財等財產犯罪。惟丙○○仍基於幫助
    詐欺之未必故意，於民國95年6 月25日前之某日，在不詳地
    點，將其所申請之中華郵政股份有限公司苗栗中苗郵局帳號
    00000000000000號及中國信託商業銀行苗栗分行帳號000000
    0000000 號之提款卡及密碼，交予甲○○（臺灣高雄地方法
    院另案審理中，已通緝）使用。甲○○其後即意圖為自己不
    法所有，於95年6 月25日12時許，利用網路刊登販售「遠東
    百貨股份有限公司」禮券之虛偽廣告為詐術，使乙○○陷於
    錯誤，於同年月26日上午11時31分及翌日上午8 時59 分 ，
    將新台幣（下同）163,000 元及62,000元，分別匯入丙○○
    所申請之上開中苗郵局及中國信託銀行苗栗分行之帳戶內，
    而交付本人之物。嗣乙○○發覺受騙，因而報警循線查獲。
二、案經臺北縣政府警察局新店分局報告偵辦後，遞經二次移轉
    管轄及經高雄市政府警察局移送偵辦，再經移轉管轄後，由
    臺灣苗栗地方法院檢察署檢察官偵查後分別起訴及移送併辦
    。
    理  由
壹、關於證據能力之認定
一、被告對於正犯甲○○於檢察官偵訊之陳述，爭執其證據能力
    。惟被告以外之人於偵查中向檢察官所為之陳述，除顯有不
    可信之情況者外，得為證據，刑事訴訟法第159 條之1 第1
    項定有明文。而正犯甲○○於偵查中之陳述，查無強暴、脅
    迫、詐欺或利誘等不正取供之顯有不可信之情形，依照上開
    規定，自得為證據。至於司法院大法官釋字第582 號解釋關
    於審判中被告對質、詰問權之保障，於此審判外陳述例外得
    為證據之情況，並無適用，釋字第592 號解釋理由書亦已敘
    明刑事訟法第159 條之1 第2 項並非釋字第582 號解釋之解
    釋對象。
二、除上開證據外，被告對於本案中其他被告以外之人於審判外
    之陳述，均未爭執其證據能力，應依刑事訴訟法第159 條之
    5 第1、2項之規定，得為證據。
貳、關於犯罪事實之認定
    訊據被告丙○○矢口否認有何上述犯行，辯稱：(1)伊所有之
    上開帳戶之提款卡均已遺失，其後已經辦理掛失；(2)伊因有
    憂鬱症，以致容易忘記事情，而於提款卡遺失時，未能即時
    掛失；(3)甲○○之所以知道伊之提款卡密碼，有可能是電腦
    駭客所為等情，惟查：
一、被害人乙○○如犯罪事實欄所載遭受正犯甲○○詐騙金錢之
    事實，業經正犯甲○○於檢察官偵訊時坦承其主要情節（見
    雄檢偵19001 號卷影印節本，編碼不明），並經被害人乙○○於警詢中指訴甚詳（雄警00000000000 號卷第70、71頁；
    北檢偵21139 號卷影印節本第19、20頁），並有被告之上開
    郵局及銀行帳戶交易往來明細及被害人乙○○當時之匯款執
    據及客戶交易明細表影本均附卷可憑（同上北檢卷第35、37
    、42、43頁），當可認定。
二、正犯甲○○於檢察官偵訊時已供承：其所提供之匯款帳戶，
    是網友丙○○（即被告）的帳戶，因為當時與被告有金錢關
    係，丙○○將「存簿」交給伊使用等情。然而上開被告帳戶
    之存簿均仍由被告持有中，已經被告當庭提出後，由本院扣
    存在卷（本院卷第46頁證物存置袋），是甲○○上開所稱：
    「存簿」，應係「提款卡」之口誤。參以上開帳戶內之存款
    ，於被害人乙○○匯款前，分別遭提領一空（郵局部分）或
    僅存35元（中國信託部分），以及甲○○得以自由提領被害
    人乙○○之匯款等2 項事證，當可認定：被告確係將上開帳
    戶之提款卡提供給甲○○使用，並已告知其提款卡密碼，否
    則何以在甲○○要使用該帳戶前，被告恰巧會將兩帳戶之存
    款均加以提領一空或所剩無幾，又為何甲○○會恰巧得知上
    開被告帳戶提款卡之密碼？現今社會中多有不法之徒利用他
    人金融帳戶、提款卡用於詐欺、恐嚇取財等犯罪，被告係民
    國63年2 月5 日生，於行為時，已為具有事理判斷辨別能力
    之成年人，對此並無不知之理，其既已預見提供帳戶提款卡
    及密碼給甲○○，可能有此結果，卻仍如此作為，其有幫助
    詐欺取財之未必故意，亦可認定。
三、被告先前患有憂鬱症，而有相關就醫記錄，雖經本院向財團
    法人嘉義基督教醫院調取病歷（外放）查證屬實，惟此仍然
    無法合理解釋為何上開諸多「恰巧」之此類犯罪特徵均會同
    時發生？甚至被告辦理上開帳戶提款卡掛失之時間均為95年
    6 月27日21時許，有臺灣郵政股份有限公司（下稱郵局）及
    中國信託商業銀行（下稱中信銀）回覆本院之函件可憑（本
    院卷第58-60 頁），對照上開帳戶之交易紀錄，也恰巧是甲○○將詐騙之款項全部提領一空之日，換言之，在甲○○將
    詐騙款項提領後不到1 日內，被告隨即辦理掛失，這又豈是
    「恰巧」所能合理解釋？最後，被告於本院審理中供承：提
    款卡之密碼係使用前夫的生日，且其生日亦與前夫不同等情
    （本院卷第95頁）。經本院函詢郵局及中信銀結果，均顯示
    ：依照常情，如未經合法持有人告知提款卡密碼，他人僅占
    有提款卡，而未知密碼之情形下，除密碼與個人資料（如：
    生日）相關而易遭破解外，並無法完成交易提領款項（本院
    卷第58、59頁）。是正犯甲○○確係經被告提供提款卡並告
    知密碼無誤。至被告所稱有可能是遭駭客破解乙節，衡諸常
    情如確有電腦駭客有此技術，儘可用之從事其他更高金額之
    電腦網路犯罪，何必僅單單破解被告之提款卡密碼，且尚須
    麻煩地先取得被告之提款卡及先進行虛偽之廣告詐騙？故被
    告此項辯解亦不可採信。
四、末查，被告雖一再請求與正犯甲○○親自對質，惟甲○○經
    本院合法傳、拘無著，並已經國防部南部地方軍事法院、臺
    灣高雄地方法院、臺灣臺中地方法院發布通緝在案，此有臺
    灣高等法院被告前案紀錄表可憑，本件歷經96年4 月19日、
    同年5 月24日、96年6 月14日3 次審判期日均未能候得甲○○緝獲歸案，顯見目前並無法調查此項證據，而屬刑事訴訟
    法第163 條之2 第2 項第1 款所規定不能調查之不必要證據
    ，自應駁回其聲請，附此敘明。
五、綜上所述，本件事證明確，被告辯解均屬卸責之詞，不可採
    信。被告犯行，可以認定，應依法論科。
參、論罪科刑之理由
一、關於新舊法比較
    被告行為後，刑法、罰金罰鍰提高標準條例均於民國95年7
    月1 日修正施行，其修正施行之條文中與本案有關，且應與
    修正施行前之規定比較有利被告與否者，並其於本案比較結
    果，說明如下：
（一）刑法第33條：關於罰金最低額，修正施行前，罰金為（銀
      元）1 元以上，經依罰金罰鍰提高標準條例第1 條前段提
      高罰金（最高提高倍數為10倍）並依現行法規所定貨幣單
      位折算新台幣條例第2 條折算為新台幣金額，與修正施行
      後比較：罰金改為新台幣1000元以上，以百元計算之，應
      以修正施行前，有利於被告。
（二）刑法第41條第1 項前段：關於易科罰金之折算標準，修正
      施行前，徒刑或拘役如易科罰金者，係以銀元1 元以上、
      3 元以下折算一日，經依修正施行前罰金罰鍰提高標準條
      例第2 條提高折算數額（提高100 倍），並依現行法規所
      定貨幣單位折算新台幣條例第2 條折算為新台幣金額，最
      高折算數額為新台幣900 元折算1 日，與修正施行後比較
      ：最低以新台幣1000元折算1 日，應以修正施行前，有利
      於被告。
（三）刑法第67條：修正施行後，罰金有減輕之情形時，就其最
      高度及最低度同時減輕之，與修正施行前比較：罰金之減
      輕僅減輕其最高度（修正施行前刑法第68條），應以修正
      施行後有利於行為人。
（四）依本件被告之犯罪情形及本院就刑之減輕及量刑之審酌結
      果（詳後），以上各項修正施行，應以刑法第41條第1 項
      關於易科罰金標準之修正施行，對被告有最大之實際影響
      。而關於此條文之比較情形，已如上述。故綜合上述一切
      情形，本案比較修正施行前後規定之結果，應以修正施行
      前之規定，有利於被告，而應依刑法第2 條第1 項前段適
      用修正施行前之規定。
（六）至於無須比較修正前後之法律，而應直接適用裁判時有效
      施行之現行法者（除有法律特別規定，司法者本應適用現
      時有效施行之法律），說明如下：
   1、刑法施行法第1 條之1 第1 項、第2 項前段，立法目的在
      於將刑法分則條文之罰金單位由原先的銀元，改為新台幣
      ，而不變動其罰金之最高度，以配合刑法總則中第33條第
      5 款關於罰金單位之修正（因提高30倍又將單位改為新台
      幣，等同原條文適用罰金罰鍰提高標準條例第1 條前段提
      高罰金最高度，再折算為新台幣），解釋上不屬於刑法第
      2 條第1 項刑罰法律有變更之情形，僅係罰金計算單位之
      修正，故無須比較修正前後之法律規定。
   2、刑法第2 條之修正施行，其本身為新舊法比較之法律依據
      ，當然應適用現時有效施行之修正施行後規定，而無比較
      修正前後何者有利於行為人之問題。
   3、刑法第30條關於幫助犯之修正施行，依其立法理由說明，
      僅在使實務及學說之共犯從屬性法理明文化而已，其所為
      之文字修正，對於幫助犯之成立及其實質處罰範圍、責任
      均無變更，亦無須為修正前後規定之比較（最高法院95年
      度台上字第6016號判決可供參考）。
二、核被告所為，係犯刑法第30條、第339 條第1 項之幫助詐欺
    取財罪，並依刑法第30條第2 項減輕其刑。本件檢察官起訴
    及移送併辦之犯罪事實，均屬相同，故無擴張審判範圍之情
    形，應予敘明。爰審酌被告僅於早年有賭博前科，迄本件幫
    助犯行前，已約有10年不再有犯罪紀錄，可見應已改過遷善
    ；所為本件幫助犯行，助長現今社會中常見之網路、電話詐
    欺犯罪，並因而導致被害人受害金額高達20餘萬元；犯後矢
    口否認犯行，毫無悔意，及其他等一切情狀，爰量處如主文
    所示之刑，並依法諭知其易科罰金之折算標準。
三、末查，被告所為本件犯行，係於96年4 月24日以前所犯，故
    應依中華民國96年罪犯減刑條例第2 條第1 項第3 款予以減
    刑，並依同條例第7 條於主文諭知其減得之刑，及依同條例
    第9 條併諭知減刑後之易科罰金標準。
肆、適用之法律
一、刑事訴訟法第299條第1項前段。
二、刑法第2條第1項前段、第339條第1項、第30條第1、2項。
三、修正前刑法第41條第1項前段。
四、修正前罰金罰鍰提高標準條例第2條。
五、現行法規所定貨幣單位折算新台幣條例第2 條。
六、刑法施行法第1 條之1 第1 、2 項、
七、中華民國96年罪犯減刑條例第2 條第1 項第3 款、第7 條、
    第9 條。
本案件經檢察官黃棋安到庭執行職務。
中　　華　　民　　國　　96　　年　　7 　　月　　30　　日
                  刑事第1庭    審判長法　官　劉興浪
                                     法  官  羅貞元
                                     法  官  蔡志宏
以上正本證明與原本無異。
如不服本判決，應於判決送達後10日內向本院提出上訴狀（應抄
附繕本），其未敘述上訴理由者，應於上訴期間屆滿後20日內補
提理由書狀於本院，上訴於臺灣高等法院臺中分院。告訴人或被
害人如對於本判決不服者，應具備理由請求檢察官上訴，其上訴
期間之計算係以檢察官收受判決正本之日期為準。
                                     書記官  張玉楓
中　　華　　民　　國　　96　　年　　8 　　月　　2 　　日
論罪之法條全文
刑法第339條第1項
中華民國刑法第339條（普通詐欺罪）
意圖為自己或第3 人不法之所有，以詐術使人將本人或第3 人之
物交付者，處5 年以下有期徒刑、拘役或科或併科1 千元以下罰
金。
